臺灣高雄地方法院民事判決
110年度訴字第1220號
原      告  戴如玉  
被      告  鄭立祥  


            陳妍潔  

上列當事人間請求侵權行為損害賠償事件，經本院刑事庭移送前
來，本院於民國111年5月5日言詞辯論終結，判決如下：
    主      文
被告應連帶給付原告新臺幣壹佰壹拾萬元及自民國一一○年六月
一日起至清償日止按週年利率百分之五計算之利息。
訴訟費用由被告連帶負擔。
本判決於原告以新臺幣參拾柒萬元供擔保後得假執行。但被告陳
妍潔如以新臺幣壹佰壹拾萬元為原告供擔保後免為假執行。
    事實及理由
一、被告鄭立祥未於言詞辯論期日到場，核無民事訴訟法第386 
    條各款所列情形，爰依原告之聲請，由其一造辯論而為判決
    。
二、原告主張：被告鄭立祥於民國109年8月23、24日某時，加入
    由姓名、年籍不詳、暱稱「首爾」、「薩科」、「賭聖」等
    人所組成具有持續性、牟利性之有結構性犯罪組織之詐欺集
    團（下稱系爭詐欺集團），從事向車手收取詐欺款項之工作
    。被告陳妍潔則於109年9月間上網求職，而與姓名、年籍不
    詳、自稱「鐘偉彬」、「阿升」、「黃柏彥」等人聯繫，其
    可預見提供自身金融帳戶予來歷不明之人使用，該帳戶可能
    成為他人實施詐欺取財犯罪之工具，且匯入其帳戶之款項極
    可能為來源不明之犯罪所得，仍基於縱使匯入帳戶及自帳戶
    領出之款項為詐欺取財所得亦不違背其本意之不確定故意，
    提供其所申辦之中華郵政林園郵局帳戶（下稱系爭郵局帳戶
    ）及玉山銀行帳戶（下稱系爭玉山銀行帳戶）號碼予對方，
    嗣系爭詐欺集團推由不詳成員於109年9月13日17時35分許，
    佯裝為銀行人員撥打電話予伊，偽稱：先前網路購物有誤，
    須依指示操作帳戶，才能解除設定云云，致伊陷於錯誤，於
    109年9月14日10時20分許匯款新臺幣（下同）55萬元至系爭
    玉山銀行帳戶內，再於同日11時32分許匯款55萬元至系爭郵
    局帳戶內。「黃柏彥」旋即指示被告陳妍潔，於同日11時1
    分許，在址設高雄市○○區○○○路000號之玉山銀行臨櫃提款40
    萬元，再分別於同日11時4分許、11時7分許、11時8分許、1
    1時9分許、11時10分3秒許、11時10分51秒許，從自動櫃員
    機提領15,000元、3萬元、3萬元、3萬元、3萬元、15,000元
    ，並於扣除自己之報酬後，於同日11時24分許，在高雄市○○
    區○○路000號旁巷弄，將其餘543,000元交予經由「首爾」指
    示至現場收款之被告鄭立祥。又於同日11時56分許，在址設
    高雄市○○區○○○路00○0號之郵局臨櫃提款40萬元，再分別於
    同日11時59分許、12時許、12時1分許，從自動櫃員機提領6
    萬元、6萬元、3萬元，並於扣除自己之報酬後，於同日12時
    13分許，在同前巷弄，將其餘544,000元交予經由「首爾」
    指示至現場收款之被告鄭立祥，被告鄭立祥再依「薩科」之
    指示，至高雄左營高鐵站某廁所將款項交給「賭聖」上繳至
    系爭詐欺集團。則被告乃共同對伊詐欺，致伊受有損害110
    萬元，伊自得請求被告連帶賠償之，為此爰依侵權行為之法
    律關係提起本訴等語。㈠被告應連帶給付原告110萬元及自起
    訴狀繕本送達最後一位被告之翌日即110年6月1日起至清償
    日止按週年利率5%計算之利息。㈡願供擔保，請准宣告假執
    行。
三、被告陳妍潔則以：伊當時是去應徵工作，系爭詐欺集團成員
    表明伊之職位為會計助理，屬正當工作，且系爭詐欺集團成
    員打電話請伊領錢時，伊有詢問對方所領出者為何款項，對
    方稱公司客戶逃稅的錢，要求伊將錢領給公務人員即被告鄭
    立祥，伊也是為系爭詐欺集團成員所欺騙，且原告所交付之
    款項最後是被告鄭立祥取走，應是由被告鄭立祥負責賠償原
    告等語，資為抗辯。並聲明：㈠原告之訴駁回。㈡如受不利判
    決，願供擔保請准宣告假執行。
四、被告鄭立祥未於言詞辯論期日到場，亦未提出書狀作何聲明
    或陳述。
五、按因故意或過失，不法侵害他人之權利者，負損害賠償責任
    ；數人共同不法侵害他人之權利者，連帶負損害賠償責任，
    民法第184條第1項前段、第185條第1項前段分別定有明文。
    經查：
  ㈠原告主張被告鄭立祥於109年8月23、24日某時，加入系爭詐
    欺集團，從事向車手收取詐欺款項之工作。被告陳妍潔則於
    109年9月間上網求職，而與姓名、年籍不詳、自稱「鐘偉彬
    」、「阿升」、「黃柏彥」等人聯繫，提供其所申辦之系爭
    郵局帳戶及系爭玉山銀行帳戶號碼予對方。嗣系爭詐欺集團
    推由不詳成員於109年9月13日17時35分許，佯裝為銀行人員
    撥打電話予伊，偽稱：先前網路購物有誤，須依指示操作帳
    戶，才能解除設定云云，致伊陷於錯誤，於109年9月14日10
    時20分許匯款55萬元至系爭玉山銀行帳戶內、於同日11時32
    分許匯款55萬元至系爭郵局帳戶內。「黃柏彥」旋即指示被
    告陳妍潔於同日11時1分許在前址玉山銀行臨櫃提款40萬元
    ，再分別於同日11時4分許、11時7分許、11時8分許、11時9
    分許、11時10分3秒許、11時10分51秒許，從自動櫃員機提
    領15,000元、3萬元、3萬元、3萬元、3萬元、15,000元，並
    於扣除自己之報酬後，於同日11時24分許，在高雄市○○區○○
    路000號旁巷弄，將其餘543,000元交予經由「首爾」指示至
    現場收款之被告鄭立祥。又於同日11時56分許，在前址郵局
    臨櫃提款40萬元，再分別於同日11時59分許、12時許、12時
    1分許，從自動櫃員機提領6萬元、6萬元、3萬元，並於扣除
    自己之報酬後，於同日12時13分許在同前巷弄將其餘544,00
    0元交予經由「首爾」指示至現場收款之被告鄭立祥，被告
    鄭立祥再依「薩科」之指示，至高雄左營高鐵站某廁所將款
    項交給「賭聖」上繳至系爭詐欺集團等節，有系爭郵局帳戶
    之郵政存簿儲金立帳申請書、客戶歷史交易清單（見本院11
    0年度金訴字第73號院卷〈下稱刑事院卷〉㈡第39至79頁）、系
    爭玉山銀行帳戶存戶基本資料、交易明細（見刑事院卷㈡第1
    51至153頁）、LINE對話截圖翻拍照片（見高市警鳳分偵字
    第10974841600號警卷〈下稱刑事警卷㈠〉第51至63頁）、自動
    櫃員機交易明細表（見刑事警卷㈠第100頁）、監視器翻拍照
    片（見刑事警卷㈠第16至32頁、第72至80頁）附卷可查，且
    為被告陳妍潔所不爭執（見本院卷第66頁），復為被告鄭立
    祥於本院110年度金訴字第73號刑事案件（下稱系爭刑案）
    審理中自承在卷，自堪信為真實。
  ㈡被告陳妍潔雖抗辯其是去應徵工作，系爭詐欺集團成員表明
    其職位為會計助理，且系爭詐欺集團成員打電話要求其領錢
    時，其乃有與之確認所領款項為何，其亦是遭詐欺集團所騙
    云云。惟被告陳妍潔為86年6月生，有個人戶籍資料附卷可
    查（見系爭刑事警卷㈠第72頁），且其於系爭刑案偵查中自
    承曾從事過餐飲服務生、美髮助理、加油站加油員、飲料店
    店員、釀酒公司員工等工作（見臺灣高雄地方檢察署109年
    度偵字第24401號偵查卷宗第31頁），且系爭郵局帳戶是打
    工時申辦，而系爭玉山銀行帳戶則是求職時申辦，其較常使
    用系爭郵局帳戶，其配偶每月會匯款至該帳戶予其等語（見
    臺灣屏東地方檢察署109年度偵字第11543號偵查卷宗第8頁
    反面），足見其並非無社會經驗之人，且有使用金融機構帳
    戶之經驗，依其智識經驗，應可預見將銀行帳戶帳號提供予
    不明來歷之他人使用，並代為取款交付，該帳戶可能成為他
    人實施詐欺取財犯罪之工具，且匯入其帳戶之款項極可能為
    來源不明之犯罪所得。況系爭詐欺集團成員於LINE對話中是
    向被告陳妍潔表明：「作業人員就是資金分流到你們帳戶後
    ，我們會跟你說金額，資金進帳後需要提領為現金，扣除薪
    水剩餘的我們會有外務人員會去跟你收取」、「這是國外的
    台商，他們為了降低工程款之收稅，才會透過資金分流的方
    式，到不同的戶頭，已達到減少收稅的問題」等語，但其嗣
    後派遣工作時並無法確定金錢何時匯入被告陳妍潔之帳戶，
    甚至在109年9月10日、同年月11日要求被告陳妍潔至特定地
    點等候，卻沒有金錢匯入等節，有LINE對話截圖翻拍照片附
    卷可查（見刑事警卷㈠第51至63頁），則衡情若確為公司行
    號欲透過特定方式逃漏稅捐，應可以事先與委託公司行號確
    定匯入時間，而不會有無法確定金錢匯入時間、到場空等之
    問題，且復無理由既不就近使作業人員於住家附近金融機構
    提領款項，亦非請作業人員在公司附近金融機構領取款項，
    並繳回公司辦理，而是在不特定地點提領款項，再另外派人
    收取之理，益徵被告陳妍潔確可預見其上開提供之帳戶可能
    成為他人用來實施詐欺取財犯罪之工具，匯入該帳戶之金錢
    極可能為來源不明之犯罪所得，卻仍基於縱使匯入系爭郵局
    帳戶、系爭玉山銀行之款項為詐欺取財所得亦不違反其本意
    之不確定故意，提供系爭郵局帳戶、系爭玉山銀行帳戶號碼
    予系爭詐欺集團，並代為領出後交付予系爭詐欺集團成員，
    自具有與系爭詐欺集團成員共同詐欺原告之不確定故意，是
    其上開抗辯，應非可採。
  ㈢被告陳妍潔復抗辯原告所交付之款項最後是被告鄭立祥取走
    ，應是由被告鄭立祥負責賠償原告云云。惟被告陳妍潔既與
    被告鄭立祥等系爭詐欺集團成員於上開時間、地點共同以前
    述方式詐欺原告，使其陷於錯誤，而匯款合計110萬元，致
    受有損害，依諸首揭法條規定，被告陳妍潔即應就原告之損
    害，與被告鄭立祥及其他共同詐欺原告之系爭詐欺集團成員
    負連帶賠償責任，尚不得以原告所匯前述款項大部分最終非
    其所取得，而免其賠償責任，是被告陳妍潔上開抗辯，亦非
    可採。
六、綜上所述，被告乃與系爭詐欺集團其他成員共同詐欺原告，
    原告因而陷於錯誤，匯出110萬元，致受有損害，被告自應
    就此連帶負賠償責任。從而，原告依侵權行為之法律關係請
    求被告連帶給付110萬元及自起訴狀繕本送達最後一位被告
    翌日即110年6月1日起至清償日止按週年利率5%計算之利息
    ，依法即無不合，自應予以准許。
七、本判決原告、被告陳妍潔分別陳明願供擔保請准宣告假執行
    或免為假執行，核均無不合，爰分別酌定相當之擔保金額予
    以准許。
八、本件事證已臻明確，兩造其餘攻擊防禦方法或舉證，經審酌
    後，核與判決結果不生影響，爰不逐一論列，併此敘明。
九、據上論結，原告之訴為有理由，依民事訴訟法第385條第1項
    前段、第85條第2項、第390條第2項、第392條第2項，判決
    如主文。
中　　華　　民　　國　　111 　年　　5 　　月　　17　　日
                  民事第二庭  法　官　楊淑儀
以上正本係照原本作成。
如對本判決上訴，須於判決送達後20日內向本院提出上訴狀。如
委任律師提起上訴者，應一併繳納上訴審裁判費。
中　　華　　民　　國　　111 　年　　5 　　月　　17　　日
                              書記官　詹立瑜